【裁判字號】    95,家簡,3
【裁判日期】    950920
【裁判案由】    確認遺囑真正
【裁判全文】
臺灣臺北地方法院民事判決               95年度家簡字第3號
原      告  丙○○
被      告  行政院國軍退除役官兵輔導委員會臺北市榮民服務
            處
法定代理人  乙○○
訴訟代理人  甲○○
            丁○○
上列當事人間請求確認遺囑真正事件，本院於民國95年8 月30日
言詞辯論終結，判決如下：
    主  文
原告之訴駁回。
訴訟費用由原告負擔。
    事實及理由
一、原告聲明求為判決：（一）確認許允自書遺囑有效。（二）
    被告應返還遺產新臺幣（下同）26萬元。並主張：被告將已
    故榮民許允自書遺囑中所贈與原告之遺產扣留，而未依遺囑
    執行。爰請求被告依許允遺囑之意願執行，將其所留之遺產
    交還原告。
二、被告聲明求為判決：駁回原告之訴。並抗辯：否認原告所提
    出遺囑、紅包袋、病歷表及書寫資料之真正。另目前清算許
    允之遺產為25萬9,905元，但嗣後可能還會支出其他費用，
    尚未結案。
三、經查許允為退除役官兵，於94年9 月16日死亡，被告依臺灣
    地區與大陸地區人民關係條例第67條之1 第1 項規定為其法
    定遺產管理人，管理其遺產，現經清算許允之遺產數額為25
    萬9, 905元之事實，此有兩造均不爭執之亡故榮民個人資料
    卡附卷可稽，自堪信為真實。
四、得心證之理由：
    本件兩造所爭執之處，在於原告所提出之遺囑（下稱系爭遺
    囑）是否確為被繼承人許允親筆書立？
（一）按私文書應由舉證人證其真正，民事訴訟法第357 條前段
      定有明文。且當事人提出之私文書必須真正而無瑕疵，始
      有形式的證據力，此形式的證據力具備後，經法院調查其
      記載之內容與待證事項有關，確屬可信者，始有實質的證
      據力（最高法院90年度臺上字第373 號判決參照）。準此
      ，原告應就系爭遺囑之真正負舉證之責。
（二）原告雖提出紅包袋、病歷表、書寫資料，請求以之與系爭
      遺囑鑑定比對簽名筆跡，惟被告否認上開紅包袋、病歷表
      、書寫資料之真正，原告復未能證明上開紅包袋、病歷表
      、書寫資料確為被繼承人許允親筆書寫，自無得將之作為
      送鑑資料。
（三）經本院將兩造均不爭為被繼承人許允親簽之臺北郵局71年
      1 月1 日立帳申請書、臺北郵局76年7 月15日更換印鑑申
      請書，連同系爭遺囑，囑託法務部調查局鑑定其筆跡是否
      相符，惟經法務部調查局於95年7 月27日函覆稱：所提供
      之參考字樣中可供與待鑑遺囑比對之相關字過少，故不足
      為憑等語，而原告亦未能提出被繼承人許允於81、82年間
      所寫與待鑑定字跡相關筆畫之筆跡原件以供鑑定比對。本
      院僅得以肉眼觀察方式核對比較，經核71年1 月1 日立帳
      申請書之儲金人姓名欄、76年7 月15日更換印鑑申請書反
      面（即郵政存簿儲金退休俸轉帳戶印鑑單）之領俸人姓名
      欄上「許允」之簽名，其筆勢、筆劃等方式明顯與系爭遺
      囑上「許允」之簽名不符，而、76年7 月15日更換印鑑申
      請書正面之儲戶簽名欄上「許允」之簽名，乍看之下有其
      相似之處，惟「許」字之文字結構、間距彼此間有所差別
      ，「允」字中有關「ㄙ」之點、「ㄦ」之左撇的運筆、按
      捺方式有其差異，難認系爭遺囑確為被繼承人許允親筆書
      立。故原告請求確認系爭遺囑有效，且依系爭遺囑，請求
      被告返還被繼承人許允所贈與之遺產，於法無據。
（四）從而，原告請求確認被繼承人許允之自書遺囑有效，及被
      告應返還遺產26萬元，為無理由，應予駁回。
（五）至兩造其餘之攻擊或防禦方法，及未經援用之證據，經本
      院斟酌後，認為均不足以影響本判決之結果，自無逐一詳
      予論駁之必要，併此敘明。
六、訴訟費用負擔之依據：民事訴訟法第78條。
中    華    民    國    95    年    9     月    20    日
                        家事法庭法  官  蔡惠如
以上正本係照原本作成。
如對本判決上訴，須於判決送達後20日之不變期間內，向本院
提出上訴狀。
中    華    民    國    95    年    9     月    20    日
                                書記官  陳俐妙


司法院資訊處製作；財團法人民間司法改革基金會備份。
